【裁判字號】    95,親,17
【裁判日期】    950629
【裁判案由】    確認親子關係存在
【裁判全文】
臺灣桃園地方法院民事判決                95年度親字第17號
原      告  乙○○
被      告  丙○○
上列當事人間確認親子關係存在事件，本院於95年6 月15日言詞
辯論終結，判決如下：
    主    文
確認已故之林子（民國○○○年○月○日生，身分證統一編號：
Ｚ000000000號）與原告間父子關係存在。
訴訟費用由被告負擔。
    事    實
甲、原告方面：
一、聲明：求為判決如主文第一項所示。
二、陳述略稱：
  (一)被告即原告之生母丙○○，與訴外人林子共同居住及生活，
    並於民國（下同）五十八年五月二十六日生育原告，三人共
    同生活達三十餘年，但因訴外人林子與被告未辦理結婚登記
    ，故原告身分證父親欄為父不詳，且除原告外，被告與訴外
    人林子亦共同育有林明德及林玉霞，身分證亦為父不詳。
  (二)訴外人林子不幸於九十四年十二月十四日因病死亡，原告為
    有正當名分，遂向被告請求認祖歸宗，具有確認之身分上利
    益，且亦有繼承訴外人林子名下遺產之財產上利益，原告希
    望確認身分辦好繼承後，再與林明德及林玉霞公平分配遺產
    。又父子關係之存在，係持續而非過去，訴外人林子雖已亡
    故，原告仍得對之提起本件確認之訴。
三、證據：提出戶籍謄本六份、血緣鑑定報告書一份、繼承系統
    表一份為證，並聲請傳訊證人黃阿雪、甲○○。
乙、被告方面：
一、聲明：同意原告之請求。
二、陳述略稱：對原告所言沒有意見，訴外人林玉霞及林明德都
    知道有本件訴訟。
三、證據：無。
丙、本院依職權函財政部台灣省北區國稅局查詢訴外人林子有無
    繼承人申報遺產稅，傳訊證人丁○○，另由證人甲○○法醫
    提出其醫師證書與台灣法醫學會會員證明書影本各一份。
    理    由
一、按現行民事訴訟法中親子關係事件之規定，雖未定有確認親
    子關係訴訟之類型，但親子關係存否，不僅涉及相關當事人
    身分關係之確定，同時對於例如親權、扶養、法定代理甚至
    繼承等法律關係之成立或存在與否，皆產生重要之關連，是
    以親子關係存在與否之確定，所牽涉者並非僅係單純之法律
    事實，同時本類訴訟之標的即為身分上法律關係存否之確認
    ，因而向來學說及實務上之見解皆承認親子間身分關係可以
    作為確認訴訟之標的（楊建華著「民事訴訟法要論」第四七
    五頁，最高法院二十三年度上字第三九七三號判例、最高法
    院六十二年度第三次民庭庭推總會決議（八）參照）。又按
    民事訴訟法第二百四十七條所謂即受確認判決之法律上利益
    ，係指因法律關係之存否不明確，致原告在私法上之地位有
    受侵害之危險，而此項危險得以對於被告之確認判決除去之
    者而言，最高法院四十二年台上字第一０三一號著有判例。
    故原告提起本件確認之訴，以排除戶籍登記上父欄空白之不
    利益，並釐清繼承關係，程序上並無不合，應先敘明。
二、被告之同居人林子與被告共同生下原告，業經親子鑑定證實
    ，而林子生前撫育原告之事實，亦經證人黃阿雪作證證實，
    從而原告本件請求為有理由：
  (一)按親子關係之認定部分，理論上自應以科學方式就系爭親子
    雙方進行鑑定（如血型、ＤＮＡ遺傳基因檢測等方式）為之
    ，以求正確；進一步以言，此類案型中亦僅有此種身體鑑定
    之科學證據，始為直接證據，其他相關之事證，例如生父生
    母間於懷孕前之同居以及撫育行為，甚或事後雙方之認知或
    其他行為，皆僅間接用以作為親子關係認定之佐證。復按民
    法第一千零六十五條第一項規定：「非婚生子女經生父認領
    者，視為婚生子女，其經生父撫育者，視為認領。」。
  (二)原告為被告與被告之同居人林子所生之事實，說明如下：
    (1)關於訴外人林子過世後，證人甲○○法醫為遺體採樣之經
      過，巫法醫於本院證稱：「當時原告是到外面租冰箱，然
      後存放林子的遺體在家裡，我是到他們家裡去採集林子的
      口腔黏膜，然後放入套子裡送到柯滄銘醫師那裡去作檢驗
      ，當初我去採集的時候，有先核對遺體跟他生前的相片而
      確定確實是林子，相片是看家裡靈堂的照片。」（參見本
      院九十五年四月七日言詞辯論筆錄）。
    (2)根據前揭採樣訴外人林子之檢體與原告檢體加以鑑定後，
      柯滄銘婦產科血緣鑑定報告書記載之結論認為，並不能排
      除林子與乙○○之父子血緣關係，其綜合親子關係指數為
      452091.5416；親子關係概值為99.999779 %，從而原告與
      林子間血緣上之親子關係已鑑定證實。
  (三)更進一步言，證人黃阿雪證稱：「（問：就兩造及已故林子
    間之生活狀況，所知為何？）從原告小的時候，他們就一起
    住，林子是我哥哥，從小就扶養原告，生原告的時候，是在
    台北縣石碇鄉，沒有去辦相關程序，時間拖久了，也就沒有
    想去辦，現在我哥哥過世了，必須要辦，因為原告也有小孩
    子了，結果小孩子不知道阿公是誰？覺得困擾，有過意不去
    ，所以辦一辦。」（參見本院九十五年三月七日言詞辯論筆
    錄）；又另一證人丁○○證稱：「（問：林子有無財產？）
    林子有一間房子，是與被告共有的，就我所知林玉霞及林明
    德沒有意見，他們說就是一間房子，有一個人能夠去辦繼承
    就好了。」，足見被告之同居人林子確有生前撫育原告，從
    而依前揭民法第一千零六十五條第一項規定，訴外人林子對
    原告有視為認領之事實。
  (四)綜上，原告之主張堪信為真實，原告為確定其與被告之同居
    人林子間之親子關係，乃提起本訴，本諸上開說明，並無不
    合，應予准許。
三、據上論結，本件原告之訴為有理由，並依民事訴訟法第七十
    八條，判決如主文。
中    華    民    國      95    年    6    月    29   日
                  家事法庭法  官  文衍正
上為正本係照原本作成。
如對本判決上訴，須於判決送達後20日內向本院提出上訴狀。
中    華    民    國      95    年    6    月    29   日
                          書記官  陳月桂


司法院資訊處製作；財團法人民間司法改革基金會備份。
